【裁判字號】    95,易,786
【裁判日期】    950731
【裁判案由】    竊盜
【裁判全文】
臺灣彰化地方法院刑事判決               95年度易字第786號
公  訴  人  臺灣彰化地方法院檢察署檢察官
被      告  乙○○
                    （另案在臺灣彰化監獄執行）
            甲○○
上列被告等因竊盜案件，經檢察官聲請簡易判決處刑（95年度偵
字第4447號）及移送併案審理（95年度偵字第5967號），本院彰
化簡易庭認為不宜（95年度彰簡字第510號），簽移普通庭改行
通常程序審理，本院裁定改依簡式審判程序審理判決如下：
    主  文
乙○○共同連續攜帶兇器竊盜，處有期徒刑玖月。
扣案之鐵鉗壹支沒收。
甲○○共同攜帶兇器竊盜，處有期徒刑柒月。
扣案之鐵鉗壹支沒收。
    犯罪事實及理由
壹、犯罪事實：
一、乙○○基於意圖為自己不法所有之概括犯意，先自行(一)、於
    民國95年5月2日上午6時30分許，在彰化縣伸港鄉○○村○
    ○路402巷36號旁農用倉庫，徒手竊取丁○○所有之統力牌
    電池2個（重6公斤），得手後，旋於同日上午7時30分許，
    以每公斤新台幣（下同）42元，合計252元之價格售予不知
    情之廖慧美所經營之「國堡紙業行資源回收場」，所得則已
    花用一空。(二)、又乙○○、甲○○2人共同基於意圖為自己
    不法所有之犯意聯絡（乙○○則是賡續前開意圖為自己不法
    所有之犯意），於同年5月9日上午10時許，在彰化縣鹿港鎮
    東石里鹽珵巷30號全家福游泳池，攜帶乙○○所有客觀上足
    以對人之生命、身體、安全構成威脅，具有危險性之鐵鉗1
    支，竊取丙○○所有之電纜線約30公斤、避雷針1組、白鐵
    製桶子2個（價值共約新臺幣5,000元），得手後據為己有。
    嗣於同年5月9日同日上午11時許，在彰化縣線西鄉○○村○
    ○路853巷37之4號旁工寮內，為警查獲正在削除電纜線外皮
    之乙○○及甲○○，並扣得前揭鐵鉗1支。進而依據乙○○
    之自白，循線查獲竊取上開電池犯行。
二、案經彰化縣警察局和美分局報請臺灣彰化地方法院檢察署檢
    察官偵查後聲請簡易判決處刑，本院彰化簡易庭認為不宜，
    簽移普通庭改行通常程序審理。
貳、理由：
一、據以論罪之證據：
(一)、證人即被害人丙○○、丁○○於警詢中之證詞。
(二)、現場查獲照片8張、贓物認領保管單1紙、國堡紙業資源回收
    場秤量單1紙。
(三)、被告乙○○、甲○○先後於警詢、偵查、本院準備程序及審
    理中之自白。
(四)、臺灣高等法院被告全國前案紀錄表及入出監紀錄、台灣彰化
    地方法院檢察署刑案資料查註紀錄表。
二、論罪與量刑：
(一)、被告乙○○、甲○○行為後，刑法及刑法施行法已分別於94
    年2月2日、95年6月14日經總統以華總一義字第09400014901
    、00000000000號令修正公布，並同於95年7月1日施行（下
    稱新刑法，修正前刑法下稱舊刑法），參酌最高法院95年5
    月23日刑事庭第8次會議有關新舊法適用原則之決議，新刑
    法第2條第1項之規定，係規範行為後法律變更所生新舊法律
    比較適用之準據法，於新刑法施行後，應適用新刑法第2條
    第1項之規定，為「從舊從輕」之比較。又基於「罪刑法定
    原則」及「法律不溯及既往原則」，行為之處罰，以行為時
    之法律有明文規定者為限，必「行為時與行為後」之法律均
    有處罰之規定，始有新刑法第2條第1項之適用。另於比較時
    應就罪刑有關之共犯、未遂犯、想像競合犯、牽連犯、連續
    犯、結合犯，以及累犯加重、自首減輕暨其他法定加減原因
    （如身分加減）與加減比例等一切情形，本於「統一性及整
    體性原則」，綜其全部罪刑之結果而為比較。且「從刑附屬
    於主刑」，除法律有特別規定者外，依主刑所適用之法律。
    本案涉及法律變更之部分，經依如附表所示比較新、舊刑法
    之規定，以舊刑法有利於被告，依新刑法第2條第1項前段規
    定，自應適用最有利於被告之舊刑法，先此敘明。
(二)、查扣案之鐵鉗1支，屬金屬材質之工具，具有危險性，客觀
    上足供兇器使用。核被告乙○○所為，係犯刑法第320條第
    1項竊盜罪及第321條第1項第3款之攜帶兇器竊盜罪。另被告
    甲○○所為，係犯刑法第321條第1項第3款之攜帶兇器竊盜
    罪。被告乙○○、甲○○2人間，就上開犯罪事實欄第一點
    編號(二)之犯行，互有犯意聯絡及行為分擔，均為共同正犯。
    被告乙○○先後2次竊盜犯行，時間緊接，所犯係構成要件
    相同之罪，顯係基於概括犯意為之，應依連續犯之規定，論
    以一犯罪情節較重之攜帶兇器竊盜罪論處，並加重其刑。至
    公訴人雖未敘及事實欄第一點編號(一)被告乙○○之竊盜犯行
    ，惟與起訴書所載竊盜犯行部分，有連續犯之裁判上一罪關
    係，為起訴效力所及，本院對此自應併予審理。因新刑法第
    57條之規定，為法院就刑之裁量及酌減審認標準見解之明文
    化，非屬法規變更，是爰依新刑法第57條之規定，審酌被告
    2人之責任，並犯罪之動機、目的、手段、生活狀況、品行
    、所生之危險、損害、所獲得之利益及犯後坦認犯行之態度
    等一切情狀，分別量處如主文所示之刑。
(三)、扣案之鐵鉗1支，為被告乙○○所有供被告2人犯罪所用之物
    ，依法併予宣告沒收。至於扣案之美工刀1支，雖係被告乙
    ○○所有之物，然查無據證明與本案犯罪有關，無從宣告沒
    收。
三、末查，依照罰金罰鍰提高標準條例第1條規定：「依法律應
    處罰金、罰鍰者，就其原定數額得提高為2倍至10倍。但法
    律已依一定比率規定罰金或罰鍰之數額或倍數者，依其規定
    。」，且依同條例第3條規定：「依本條例規定提高罰金罰
    鍰之法律及其倍數，由主管院定之。」，再者，依同條例第
    5 條規定：「第1條所定得提高倍數之規定，於本條例修正
    後制定之法律，不適用之；本條例修正前公布之法律，於本
    條例修正後修正其罰金罰鍰數額或法律經全部修正而其罰金
    罰鍰數額未予變更者，亦同。」。而刑法中定有罰金刑各條
    之罰金數額，已於72年6月26日由主管之行政院與司法院會
    同發布，在72年6月26日以前修正之刑法規定有關罰金刑部
    分是「均提高為10倍」（其他特別刑法提高分別提高2～10
    倍不等，此部分可參考柯慶賢著「刑法專題研究」初版第
    273 ～280頁），所以刑法第320條第1項之法定本刑有關於
    罰金刑部分，依刑法施行法第1條之1第2項及修正前罰金罰
    鍰提高標準條例第1條前段之規定（提高10倍），分別計算
    之，再折算為新臺幣後，二者罰金刑之數額均是新臺幣15,
    000元，也就是說修正前、後二者罰金刑數額之最高額度均
    相同。再觀刑法施行法第1條之1立法理由第三點：「刑法二
    十四年施行後，為解決國民所得經濟水準已大幅提昇問題，
    有關罰金與罰鍰倍數之調整及銀元與新臺幣之折算標準，訂
    有『罰金罰鍰提高標準條例』及『現行法規所定貨幣單位折
    算新臺幣條例』，除罰金以1銀元折算3元新臺幣外，並將72
    年6月26日以前修正之刑法部分條文罰金數額提高為10倍，
    其後修正者則不再提高倍數，亦即刑法分則各罪罰金數額視
    前開情形分別提高為30倍或3倍。考量新修正之刑法施行後
    ，不再適用『現行法規所定貨幣單位折算新臺幣條例』，為
    使罰金數額趨於一致，避免衍生新舊法比較適用問題，以緩
    和實務適用法律之衝擊，爰於不變動罰金數額之前提下，規
    定第二項如上。」等語，可知「為使罰金數額趨於一致，避
    免衍生新舊法比較適用問題，以緩和實務適用法律之衝擊，
    爰於不變動罰金數額之前提下，規定第2項如上。」。因修
    正前、後二者就刑法第320條第1項罰金刑實質上相同，而無
    修正前、後何者比較有利於被告之處。因此，僅就罰金刑之
    最低數額，也就是修正前、後之刑法第33條第5款加以比較
    即可，附此敘明。
據上論斷，應依刑事訴訟法第452條、第273條之1第1項、第299
條第1項前段、第310條之2、第454條第1項，修正後刑法第2條第
1項前段、修正前刑法第28條、第56條、刑法第320條第1項、第
321條第1項第3款、修正前刑法第41條第1項前段、第38條第1項
第2款，刑法施行法第1條之1第1項、第2項，判決如主文。
本案經檢察官林士富到庭執行職務。
中    華    民    國    95    年    7     月    31    日
                  刑事第二庭    法  官  李水源
以上正本證明與原本無異。
如不服本判決，應於判決送達後10日內向本院提出上訴狀 (須附
繕本)。
中    華    民    國    95    年    8     月    4     日
                                書記官  廖建興
附錄本案論罪科刑法條全文
中華民國刑法第320條
（普通竊盜罪、竊佔罪）
意圖為自己或第三人不法之所有，而竊取他人之動產者，為竊盜
罪，處5年以下有期徒刑、拘役或5百元以下罰金。
意圖為自己或第三人不法之利益，而竊佔他人之不動產者，依前
項之規定處斷。
前二項之未遂犯罰之。
中華民國刑法第321條
（加重竊盜罪）
犯竊盜罪而有左列情形之一者，處6月以上、5年以下有期徒刑：
一  於夜間侵入住宅或有人居住之建築物、船艦或隱匿其內而犯之
    者。
二  毀越門扇、牆垣或其他安全設備而犯之者。
三  攜帶兇器而犯之者。
四  結夥三人以上而犯之者。
五  乘火災、水災或其他災害之際而犯之者。
六  在車站或埠頭而犯之者。
前項之未遂犯罰之。
附表：
┌───┬───────┬────────┬──────┐
│比較  │舊刑法於本案適│新刑法於本案適用│依從舊從輕原│
│法條  │用之法律效果  │之法律效果      │則比較結果  │
├───┼───────┼────────┼──────┤
│新、舊│舊刑法第33條第│新刑法第33條第5 │本條應依新刑│
│刑法第│5款規定：「罰 │款關於主刑罰金已│法第2條第1項│
│33條第│金：（銀元）1 │修正為：「罰金：│前段之規定，│
│5款   │元以上。」關於│新台幣1千元以上 │適用行為時之│
│      │罰金刑之法定範│，以百元計算。」│法律，即從修│
│      │圍較低。      │修正後關於罰金刑│正前刑法第33│
│      │              │之法定範圍顯已提│第5款。     │
│      │              │高。            │            │
├───┼───────┼────────┼──────┤
│新、舊│修正前正犯定義│修正後刑法第28條│依修正後刑法│
│刑法第│則為共同「實施│針對正犯意義，重│第2條第1項「│
│28條  │」犯罪。依刑法│新定義為共同「實│從舊從輕」適│
│      │修正立法理由，│行」犯罪。依刑法│用原則，本件│
│      │修正前所指「實│修正立法理由。修│應適用修正前│
│      │施」概念，涵蓋│正後正犯定義，則│刑法第28條規│
│      │「陰謀、預備、│僅限於「實行」而│定。        │
│      │著手、實行（31│已。由此可見，修│            │
│      │年院字2404號解│正後刑法第28條規│            │
│      │釋參照），範圍│定，顯較修正前有│            │
│      │較廣。本案被告│利於行為人。本案│            │
│      │與共犯楊滿均│被告與共犯楊滿│            │
│      │已著手實行販賣│均已著手實行販賣│            │
│      │第一級毒品之構│第一級毒品之構成│            │
│      │成要件，適用舊│要件，適用新刑法│            │
│      │刑法之結果，與│之結果，與舊刑法│            │
│      │新刑法無異。  │無異。          │            │
├───┼───────┼────────┼──────┤
│舊刑法│連續數行為而犯│連續犯之形成結構│本條從舊刑法│
│第56條│同一罪名，以一│，本質上就是各自│第56條之規定│
│      │罪論，但得加重│都得以獨立之犯罪│，較有利於被│
│      │其刑至2分之1。│，亦即是數罪之性│告。        │
│      │              │質，因具備連續關│            │
│      │              │係，而以單一評價│            │
│      │              │之模式來處理，因│            │
│      │              │此，在連續犯廢除│            │
│      │              │後，原各自獨立之│            │
│      │              │數個犯行，應回歸│            │
│      │              │數罪併罰之規定處│            │
│      │              │理。            │            │
├───┼───────┼────────┼──────┤
│舊刑法│罰金刑之加重，│罰金刑之加重，依│本條從舊刑法│
│第68條│依舊刑法第68條│新刑法第67條規定│較有利於被告│
│、新刑│規定，僅加重其│，其最高度及最低│            │
│法第67│最高度。      │度同加重之。    │            │
│條    │              │                │            │
├───┼───────┼────────┼──────┤
│綜合比較結果：                                        │
│綜其全部罪刑之比較，應以舊刑法較有利於被告，故本案應一│
│體適用舊刑法。                                        │
└───────────────────────────┘


司法院資訊處製作；財團法人民間司法改革基金會備份。
